【裁判字號】    98,上訴,2140
【裁判日期】    980923
【裁判案由】    毒品危害防制條例
【裁判全文】
臺灣高等法院刑事判決                98年度上訴字第2140號
上  訴  人  臺灣臺北地方法院檢察署檢察官
上  訴  人
即  被  告  甲○○
選任辯護人  余鐘柳律師
上列上訴人因毒品危害防制條例案件，不服臺灣臺北地方法院96
年度訴字第1195號，中華民國98年3 月31日第一審判決（起訴案
號：臺灣臺北地方法院檢察署96年度偵字第15179號）， 提起上
訴，本院判決如下：
    主  文
原判決關於販賣第二級毒品及定執行刑部分均撤銷。
甲○○持有第二級毒品，處有期徒刑參月，扣案之大麻（驗餘淨
重零點壹玖貳零公克）沒收銷燬；扣案之包裝袋貳個沒收。又販
賣第二級毒品，處有期徒刑參年捌月，扣案之ＭＤＭＡ藥丸參顆
（驗餘淨重零點陸參壹伍公克）沒收銷燬；扣案之販毒所得新台
幣壹仟貳佰元、行動電話機具壹支（不含ＳＩＭ卡）沒收。應執
行有期徒刑參年玖月，扣案之大麻（驗餘淨重零點壹玖貳零公克
）、ＭＤＭＡ藥丸參顆（淨重零點陸參壹伍公克）沒收銷燬；扣
案之包裝袋貳個、販毒所得新台幣壹仟貳佰元、行動電話機具壹
支（不含ＳＩＭ卡）均沒收。
    事  實
一、甲○○明知大麻係毒品危害防制條例第2條第2項所規範之第
    二級毒品，未經許可，不得擅自持有，竟於民國96年4、5月
    間某日，在渠工作之「亞太洗車廠（址設臺北市○○區○○
    路2段171巷12號1樓）」 內，自綽號「胖偉」之真實姓名年
    籍不詳友人處取得第二級毒品大麻2 包，而未經許可持有之
    ，並藏置於「亞太洗車廠」內；復明知MDMA（俗稱「搖頭丸
    」）為毒品危害防制條例第2條第2項所規範之第二級毒品，
    未經許可，不得持有、販賣，竟另行起意，基於販賣營利之
    意圖，於96年7 月22日晚間，在臺北市大安區○○○路某處
    ，向綽號「小丁」（起訴書誤為「小寒」）之真實姓名、年
    籍不詳成年男子，以每顆新台幣（下同）300 元之代價，販
    入第二級毒品MDMA藥丸4 顆後，於同年月23日下午6時9分許
    ，以其所有之Anycall行動電話 （搭配其妹黃惠淇所有之門
    號0000000000號）撥打吳景暉持用之0000000000號行動電話
    ，表示欲出售MDMA藥丸3 顆予吳景暉，經吳景暉應允後，再
    於同（23）日下午6 時13分以上開電話相約在臺北市○○區
    ○○路2段175巷巷口交易，旋甲○○向吳景暉收取販毒價款
    1,200元（每顆MDMA藥丸之價格400元），尚未交付藥丸時，
    即為臺北憲兵隊當場查獲，並於甲○○身上扣得第二級毒品
    MDMA藥丸3 顆（淨重0.9443公克，驗餘淨重0.6315公克）、
    販賣MDMA毒品所得1,200 元，及甲○○所有供販賣第二級毒
    品MDMA所用之行動電話機具一支（含上開非甲○○所有之門
    號SIM卡1枚），復於上開「亞太洗車廠」內扣得甲○○所持
    有之第二級毒品大麻2 包（含包裝袋2個，淨重0.5116 公克
    ，驗餘淨重0.1920公克） 等物，始悉上情。
二、案經臺北憲兵隊移送臺灣臺北地方法院檢察署檢察官偵查起
    訴。
    理  由
一、按刑事訴訟法有關傳聞法則及例外規定（第159條至159條之
    5）， 如條文已明定得為證據者（如第159條之1第1 項），
    或依規定原則上有證據能力 （如第159條之1 第2 項），但
    當事人未抗辯其有例外否定證據能力情形者，即無庸就其如
    何具有證據能力而為說明。又本院認定本件事實所引用之被
    告以外之人於審判外陳述，包括人證及文書證據等，並無證
    據證明係公務員違背法定程序所取得，且檢察官、被告及辯
    護人於本院準備程序中對本院所引用之相關卷證，表示同意
    有證據能力，迄至言詞辯論終結前未再聲明異議。又該等證
    據，亦無刑事訴訟法第159 條之4 之顯有不可信之情況與不
    得作為證據之情形。本院審酌上開證據資料製作時之情況，
    尚無違法不當及證明力明顯過低之瑕疵，亦認為以之作為證
    據應屬適當，是依刑事訴訟法第159條至第159條之5 規定，
    所引用之前開人證及文書證據，均有證據能力。
二、被告甲○○96年4、5月間某日，在上開「亞太洗車廠」內，
    自綽號「胖偉」之友人處取得第二級毒品大麻2 包，並藏置
    於「亞太洗車廠」內；另意圖營利，於96年7 月22日晚間，
    在臺北市大安區○○○路某處，向綽號「小丁」之成年男子
    ，以每顆300元之代價，販入第二級毒品MDMA藥丸4顆後，於
    同年月23日下午6 時許，被告與吳景暉聯絡相約在臺北市○
    ○區○○路2段175巷巷口交易MDMA藥丸3 顆，被告向吳景暉
    收取販毒價款1,200元（每顆MDMA藥丸之價格400元），尚未
    及交付藥丸時，即為臺北憲兵隊偵查員當場查獲，除於被告
    身上扣得吳景暉甫交付之1,200 元外，並扣得被告尚未及交
    付予吳景暉之第二級毒品MDMA藥丸3 顆，另於上開「亞太洗
    車廠」內，扣得被告所持有之第二級毒品大麻2 包等事實，
    迭據被告於原審及本院準備程序、審理中坦承不諱（見原審
    卷第226頁反面、第227頁、本院98年7 月22日準備程序筆錄
    第2頁、第3頁、本院98年8 月19日審判筆錄第10頁），核與
    證人吳景暉於偵查中具結證述情節相符（見偵查卷第53頁反
    面、第54頁），並有被告及證人吳景暉所是認真正之被告於
    96 年7月23日下午6時9分許、13分許持用0000000000號行動
    電話撥打吳景暉持有之0000000000號行動電話，向吳景暉兜
    售MDMA藥丸3 顆，經吳景暉應允，並約見面之通訊監察譯文
    在卷可稽（見偵查卷第49頁），而上開電話監聽，業經台灣
    台北地方法院檢察署檢察官依法核發通訊監察書，有該署96
    年北檢盛餘聲監（續）字第001147號通訊監察書存卷足憑（
    見台灣台北地方法院檢察署96年度警聲搜字第1233號卷第6
    頁），此外，復有綠色藥丸3 顆（淨重0.9443公克）、不明
    菸葉2包（淨重0.5116公克）、販毒所得1,200元及Anycall
    行動電話機具1 支（含0000000000號SIM卡1枚）扣案可佐，
    而上開綠色藥丸3顆、不明菸葉2包，經送鑑定結果，綠色藥
    丸檢出第二級毒品MDMA成份（驗餘淨重0.6315公克），不明
    菸葉檢出第二級毒品大麻成份（驗餘淨重0.1920公克），亦
    有憲兵司令部刑事鑑識中心96年8月2日安鑑字第0960001251
    號鑑定書乙紙附卷可稽（見偵查卷第70頁、第71頁）。堪證
    被告上開任意性自白與事實相符，足資為斷罪科刑之基礎。
    又本件被告以每顆300 元之價格購得第二級毒品MDMA藥丸，
    欲以每顆400 之價格賣出，已如前述，顯於販入之初即具營
    利之意圖甚明。是本件事證明確，被告持有第二級毒品大麻
    及販賣第二級毒品MDMA等犯行，均堪認定，應依法論科。
三、論罪：
  (一)核被告持有大麻所為，係犯毒品危害防制條例第11條第2 項
    之持有第二級毒品罪。
  (二)按毒品危害防制條例第4 條所規定之販賣毒品罪，祇須以營
    利之意思，將毒品販入，雖未及賣出，仍依販賣既遂罪論處
    。但如意圖營利而販入毒品後，第一次販賣與他人之行為，
    此乃接續原先販入之犯意而為，不論其行為屬既遂或未遂，
    應認基於單一犯意之接續行為，不能另予論罪。核被告販賣
    MDMA之所為，係犯同條例第4條第2項之販賣第二級毒品罪。
    被告販入MDMA後，著手賣出，惟未及交付毒品即為警查獲，
    前後二次舉動，應認基於單一犯意之接續行為，仍依販賣第
    二級毒品既遂罪論處。被告持有MDMA之低度行為，為其販賣
    之高度行為所吸收，不另論罪。
  (三)又持有毒品罪，一經持有毒品，罪已成立，但其完結須繼續
    至持有行為終了時為止；另販賣毒品罪，祇須以營利之意思
    ，將毒品販入，罪即成立。被告上開二犯行，均有持有行為
    ，惟持有始點先後相隔甚遠、犯意各別、行為互殊，應予分
    論併罰。
四、撤銷原判決之理由及科刑：
  (一)原審對被告上開犯行予以論罪科刑，固非無見，惟查：1.被
    告單純基於持有之意思而持有大麻之行為與基於營利之意思
    而販入、持有MDMA之行為，主觀犯意不同、客觀行為亦殊，
    原審認係一行為犯持有大麻、MDMA之罪，為想像競合犯，應
    從一重處斷，再為販賣MDMA之高度行為所吸收，尚有違誤；
    2.扣案之大麻（原淨重0.5116公克）、MDMA（原淨重0.9443
    ）經送驗時，分別取樣0.3196公克、0.3128公克鑑驗並用罄
    ，則用罄部分自無從宣告沒收，原判決仍以未鑑前之淨重宣
    告沒收，未將用罄已不存在之部分剔除，亦有未當；3.犯毒
    品危害防制條例第4 條之罪者，其供犯罪所用或因犯罪所得
    之財物，均沒收之，如全部或一部不能沒收時，追徵其價額
    或以其財產抵償之，毒品危害防制條例第19條第1 項定有明
    文。被告以其所有之行動電話（搭配門號0000000000號）與
    吳景暉聯絡交易毒品事宜，且該行動電話機具業經扣案，原
    審未予諭知沒收，亦有未洽。
  (二)檢察官上訴以被告所犯持有大麻、販賣MDMA之犯行，係屬二
    罪，應予分論併罰，為有理由。檢察官另以被告於96年7 月
    24日警詢時供稱：搖頭丸與一粒眠均是向「小寒」之人販入
    ；於原審供稱：伊於96年6 月20日左右，向「小寒」以每顆
    30元（沒包裝）及40元之價格（有包裝）購入一粒眠，伊在
    96年6月13、4日在台北市○○路及伊工作地點附近賣給綽號
    「小郭」10顆，每顆50元各等語，並有被告所使用行動電話
    0000000000號於96年6月23日2時28分之監聽譯文內容附卷可
    稽，復有扣案之第三級毒品一粒眠50顆可資佐證，足徵被告
    係基於營利之意思，以一個販入行為同時購入第二級毒品
    MDMA及第三級毒品一粒眠，是被告販賣第三級毒品一粒眠予
    綽號「小郭」之犯嫌，與本件被訴販賣第二級毒品犯行，為
    想像競合犯之裁判上一罪關係，依法應為起訴效力所及，指
    摘原判決不當云云。查被告固於96年7 月24日警詢時供稱：
    「搖頭丸都是去舞廳跟一個綽號叫小寒買的…」、「一粒眠
    也是向小寒購買的…」（見偵查卷第36頁、第37頁），惟其
    僅係供承扣案之搖頭丸及一粒眠之來源係同一對象，並未供
    承二種毒品係同時販入，遍查偵查全卷，亦無證據證明被告
    係同時販入上開二種毒品，況被告於原審時已改稱：搖頭丸
    是向綽號「小丁」購買，一粒眠則是向綽號「小武」或「小
    寒」購買等語（見原審卷第226頁反面、第227頁反面），所
    述購入上開二種毒品之對象已非同一，而有反覆、齟齬，即
    難執其於警訊時之自白為斷罪科刑之基礎。況縱使被告於警
    詢之自白為可信，然稽諸全卷，並無其他補強證據可佐被告
    係同時販入上開二種毒品，被告經查獲時雖同被搖頭丸、一
    粒眠，亦難資為被告係同時販入該二種毒品之依憑，至於被
    告於原審供述賣出一粒眠情節、卷附被告於96年6月23日2時
    28分之監聽譯文內容或扣案之一粒眠50顆，均屬被告賣出一
    粒眠之證據資料，自難以遽引資為被告同時販入搖頭丸、一
    粒眠之證據。故檢察官此部分上訴並無理由。
  (三)被告上訴意旨以：被告已於原審供出第二級毒品MDMA係向綽
    號「小丁」購買，「小丁」之本名是「丁文傑」，經偵查機
    關臺北憲兵隊依法搜索丁文傑之處所，並無所獲，惟原審不
    命其他單位繼續偵辦，亦未比對偵辦單位早已取得電話錄音
    聲紋是否屬被告與丁文傑之對話，僅以一次搜索未發現毒品
    即結案，使被告喪失得以毒品危害防制條例第17條規定予以
    減刑之寬典云云，指摘原判決不當。查毒品危害防制條例第
    17條所謂「供出毒品來源，因而破獲者」，係指具體提供毒
    品來源之資訊，使調查或偵查犯罪之公務員知悉而對之發動
    調查或偵查，並據以破獲者而言。依上揭法條之規定，既未
    明定以在司法警察（官）調查及檢察官偵查時供出為必要，
    則基於鼓勵具體提供其毒品上游資訊，以利追查，俾杜絕毒
    品蔓延與氾濫之目的，兼衡被告之權益，解釋上於事實審法
    院供出因而破獲者，仍有該條之適用。然因法院非屬偵查犯
    罪機關，被告在法院審判中供出毒品來源，僅在促使在場之
    檢察官知悉而發動偵查，或由法院依刑事訴訟法第241 條之
    規定函送檢察官偵查，期能破獲毒品來源。基此，被告於審
    判中始供出毒品來源，倘已無從期待偵查機關在法院辯論終
    結前因而破獲，事實審法院對此不為調查，即難指為違法；
    如被告係於下級審或前審供出毒品來源時，事實審法院僅須
    於言詞辯論終結前調查被告之供出行為是否已破獲而符合減
    輕其刑之規定，以資審認（最高法院98年度台上字第1765號
    判決要旨參照）。被告固於原審審理時供陳扣案之第二級毒
    品MDMA係購自丁文傑，惟經偵查機關臺北憲兵隊循線查證，
    並依法搜索丁文傑，並未獲得相關事證，故未能破獲（見原
    審卷第389頁至第394頁），亦經臺北憲兵隊偵查員羅泳瀚於
    原審審理中結證屬實（見原審卷第488頁反面）， 而法院為
    中立之審理機關，自無權指揮偵查機關為如何之偵查作為，
    且迄本院審理終結止均未因被告之供述而破獲丁文傑販賣第
    二級毒品MDMA ，此有本院於98年8月19日查詢丁文傑之前案
    紀錄表一份在卷可稽，是被告就所犯販賣第二級毒品部分，
    尚與毒品危害防制條例第17條規定之法定要件不合，難邀減
    刑之寬典，被告之上訴，亦無理由。
  (四)惟原判決關於被告販賣第二級毒品部分既有前揭可議之處，
    自應由本院將原判決此部分暨定應執行刑部分予以撤銷改判
    。按販賣第二級毒品罪之法定刑為無期徒刑或7 年以上有期
    徒刑，係立法者為維護國民身心健康，進而維持社會秩序，
    俾免國家安全之陷於危殆，為拔其貽害之本，希望達成杜絕
    流入之途，著重毒品來源之截堵，以求禍害之根絕而定；而
    製造、運輸、販賣行為乃毒品禍害之源，其源不斷，則流毒
    所及，非僅多數人之生命、身體受其侵害，並社會、國家之
    法益亦不能免，為害之鉅，當非個人一己之生命、身體法益
    所可比擬，對於此等行為之以特別立法嚴厲規範，固符合比
    例原則，然就個案刑度之決定，仍應就具體情狀衡量，而本
    案被告本身尚非屬於長期且販賣大量毒品之大盤商，其雖因
    上述販賣毒品MDMA之行為而罹重典，然核其販賣數量不多，
    售與吳景暉之毒品，未及交付，並未流毒他人，且所得財物
    僅一千二百元，其犯罪情節當非大盤毒梟者可資等同併論，
    是其販賣MDMA之犯罪對社會危害程度尚非重大，雖科以法定
    最低刑度，猶嫌過重，其情狀顯堪憫恕，原審亦同此認定，
    檢察官提出上訴並未指摘原審此部分量刑為不當，爰就被告
    所犯販賣第二級毒品罪部分，依刑法第59條規定酌量減輕其
    刑。爰審酌被告犯罪動機、目的、手段，及其持有、販賣上
    述毒品，有戕害他人身體健康之虞，對社會善良風俗及安寧
    秩序造成之危害，兼衡其販賣毒品數量非大之情節，暨其犯
    後坦承犯行，已有悔過之具體表現等一切情狀，分別量處有
    期徒刑3 月（持有毒品大麻部分）、3年8月（販賣MDMA部分
    ）。又按持有毒品，其持有之繼續，為行為之繼續，亦即一
    經持有毒品，罪已成立，但其完結須繼續至持有行為終了時
    為止，本件被告持有毒品大麻之犯罪迨至96年7 月23日為警
    查獲後始終了，並非在96年4 月24日以前，故不生適用中華
    民國96年罪犯減刑條例之問題，併予指明。扣案之大麻（淨
    重0.5116公克，取其中0.3196公克鑑驗用罄，驗餘淨重0.19
    20公克）、MDMA藥丸3 顆（淨重0.9443公克，取其中0.3128
    公克鑑驗用罄，驗餘淨重0.6315公克）係被告為警查獲時同
    被起獲之毒品，不問屬於犯人與否，應依毒品危害防制條例
    第18條第1 項規定，宣告沒收銷燬之，至取樣用罄部分，因
    已滅失，自無從沒收銷燬之；另包裝大麻用之包裝袋2 個，
    係被告所有供其持有大麻所用之物，應依刑法第38條第1 項
    第2款宣告沒收。又按毒品危害防制條例第19條第1項關於沒
    收之規定，係採義務沒收主義，於販賣毒品未遂之情形下，
    縱然販賣之一方尚未將毒品交付購買者，而未完成交易，倘
    購買者已先將價金移轉占有交給販賣之一方，該價金即應認
    屬販賣毒品者因犯罪所得之物，予以宣告沒收，否則豈非應
    發還購買毒品之人，殊非立法嚴禁之本旨，此觀該條項所定
    法文，並未排除未遂犯之適用自明。扣案之1,200 元係吳景
    暉因購毒而交付被告之價款，雖被告未及交付毒品予吳景暉
    ，揆諸上開說明，仍屬被告因販賣毒品所得之物，及扣案之
    Anycall行動電話機具一支（不含SIM卡）係被告所有供其與
    吳景暉聯繫交易毒品工具，為被告供明在卷（見偵查卷第56
    頁、第57頁），均應依毒品危害防制條例第19條第1 項規定
    諭知沒收。至於扣案之門號0000000000號SIM卡1枚，係被告
    之妹黃惠淇所有，有中華電信股份有限公司使用人資料乙紙
    在卷可憑（見96年度警聲搜字第1233號卷第10頁），自無從
    於本件併為沒收之諭知。並就主刑部分定其應執行之刑，從
    刑部分併執行之。
五、原審判決另就被告犯販賣第三級毒品部分，予以論罪科刑，
    被告雖不服提起上訴，惟嗣已具狀聲請撤回此部分之上訴，
    故此部分犯行業已確定，附此敘明。
據上論斷，應依刑事訴訟法第369條第1項前段、第364條、第299
條第1項前段，毒品危害防制條例第4條第2項、第11條第2項、第
18條第1項前段、第19條第1項，刑法第11條、第59條、第51條第
5款、第38條第1項第2款，判決如主文。
本案經檢察官呂光華到庭執行職務。
中    華    民    國    98    年    9     月    23    日
                  刑事第九庭審判長法  官  陳貽男
                                  法  官  許宗和
                                  法  官  何信慶
以上正本證明與原本無異。
販賣第二級毒品部分如不服本判決，應於收受送達後10日內向本
院提出上訴書狀，其未敘述上訴之理由者並得於提起上訴後10日
內向本院補提理由書（均須按他造當事人之人數附繕本）「切勿
逕送上級法院」。
持有第二級毒品部分不得上訴。
                                  書記官  王泰元
中    華    民    國    98    年    9     月    23    日
附錄：本案論罪科刑法條全文
毒品危害防制條例第4條
製造、運輸、販賣第一級毒品者，處死刑或無期徒刑；處無期徒
刑者，得併科新臺幣2 千萬元以下罰金。
製造、運輸、販賣第二級毒品者，處無期徒刑或7 年以上有期徒
刑，得併科新臺幣1 千萬元以下罰金。
製造、運輸、販賣第三級毒品者，處5 年以上有期徒刑，得併科
新臺幣7 百萬元以下罰金。
製造、運輸、販賣第四級毒品者，處3 年以上10年以下有期徒刑
，得併科新臺幣3 百萬元以下罰金。
製造、運輸、販賣專供製造或施用毒品之器具者，處1年以上7年
以下有期徒刑，得併科新臺幣1 百萬元以下罰金。
前五項之未遂犯罰之。
毒品危害防制條例第11條
持有第一級毒品者，處3年以下有期徒刑、拘役或新臺幣5萬元以
下罰金。
持有第二級毒品者，處2年以下有期徒刑、拘役或新臺幣3萬元以
下罰金。
持有專供製造或施用第一、二級毒品之器具者，處1年以下有期
徒刑、拘役或新臺幣1 萬元以下罰金。
持有毒品達一定數量者，加重其刑至二分之一，其標準由行政院
定之。


司法院資訊處製作；財團法人民間司法改革基金會備份。
